臺灣高等法院刑事裁定
111年度抗字第442號
抗  告  人
即  受刑人  林哲慶




具  保  人  黃霦宇



上列抗告人即受刑人因沒入保證金案件，不服臺灣臺北地方法院
中華民國111年2月11日所為之裁定（111年度聲字第233號），提
起抗告，本院裁定如下：
    主  文
原裁定撤銷。
聲請駁回。
    理  由
一、原裁定意旨略以：抗告人即受刑人林哲慶（下稱抗告人）前
    因違反毒品危害防制條例案件，經原審法院指定保證金新臺
    幣（下同）5萬元，由具保人黃霦宇（下稱具保人）於民國1
    10年2月4日繳納現金後予以停止羈押；而抗告人所犯上開案
    件，業經原審法院以109年度訴字第726號判決判處有期徒刑
    3年、4月、3月（共3罪）確定等情。抗告人於判決確定後，
    檢察官依抗告人住所、居所傳喚抗告人到案執行，並同時按
    具保人住所、居所通知具保人應通知抗告人本人準時到案執
    行，逾期如逃匿者，即聲請沒入具保人所繳納之保證金，均
    送達於前開抗告人及具保人之住居所，惟抗告人並未到案執
    行，復依抗告人之住居所拘提抗告人到案執行亦均未果等情
    ，顯見其確已逃匿，自應將具保人原繳納之上開保證金及實
    收利息沒入。是檢察官之上開聲請，核與法有據，應予准許
    等語。
二、抗告意旨略以：抗告人於判決確定後曾表明更改其住所地址
    ，為臺北市信義區市○○道0段000號地下1樓，有原審法院筆
    錄可稽，況實際上抗告人並未簽收傳喚通知到案執行之傳票
    文件。又於110年底起至111年2月14日，因通緝至遭查獲期
    間，多次發燒、感冒、自主隔離至新北市○○區○○路000號友
    人住處，且該期間為新冠肺炎疫情嚴重之時，抗告人無法隨
    意走動至戶籍地取得信件，自無從得知傳喚到案執行文件及
    內容，乃至於111年2月14日通緝遭逮捕歸案，係因犯另案毒
    品危害防制條例案件，該判決確定須到案執行，本案尚未因
    抗告人未到案執行而發布通緝，是以抗告人已因他案入監執
    行，爰依法提起抗告等語。
三、按具保之被告逃匿者，應命具保人繳納指定之保證金額，並
    沒入之；不繳納者，強制執行；保證金已繳納者，沒入之；
    依第118條規定沒入保證金時，實收利息併沒入之；前開保
    證金之沒入，以法院裁定行之，刑事訴訟法第118條第1項、
    第119條之1第2項、第121條第1項分別定有明文。次按送達
    於應受送達人之住居所、事務所或營業所，不獲會晤應受送
    達人，亦無受領文書之同居人或受僱人時，得將文書寄存送
    達地之自治或警察機關，並作送達通知書2份，1份黏貼於應
    受送達人住居所、事務所、營業所或其就業處所門首，另1
    份置於該送達處所信箱或其他適當位置，以為送達；寄存送
    達，自寄存之日起，經10日發生效力，民事訴訟法第138條
    第1項、第2項定有明文。而上開關於寄存送達之規定，依刑
    事訴訟法第62條規定，於刑事訴訟準用之。至於應受送達人
    實際有無至警察機關領取判決，及至警察機關領得判決之時
    日為何，並非所問（最高法院87年度台上字第3310號判決意
    旨參照）。
四、經查：
　㈠抗告人因違反毒品危害防制條例案件，經原審法院命繳納保
    證金5萬元，由具保人於110年2月4日具保後，予以停止羈押
    ，將被告釋放，嗣抗告人所為犯行，經該法院以109年度訴
    字第726號判決判處有期徒刑3年、4月、3月（共3罪）確定
    等情，有上開刑事判決、國庫存款收款書在卷可稽（見臺灣
    臺北地方檢察署111年度執聲末字第17號執行卷第7至31、56
    頁），此部分事實，固堪認定。
  ㈡抗告人收受該案判決確定後，檢察官依抗告人住所（即臺北
    市信義區市○○道0段000號9樓）、居所（即臺北市○○區○○路0
    0號3樓）傳喚抗告人到案執行，並同時按具保人住所（即臺
    中市○○區○○街00巷0號4樓之1）、居所（即臺中市○○區○○路0
    00巷000號）通知具保人應通知抗告人本人準時到案執行，
    逾期如逃匿者，即聲請沒入具保人所繳納之保證金，均送達
    於前開抗告人及具保人之住居所，惟抗告人並未到案執行，
    復命警依抗告人之住居所拘提抗告人到案執行亦均未果等情
    ，此固有臺灣臺北地方檢察署執行傳票送達證書及具保人通
    知送達證書、臺北地檢署拘票、拘提報告書、抗告人及具保
    人之個人戶籍資料、在監在押紀錄表在卷可憑（見臺灣臺北
    地方檢察署111年度執聲末字第17號執行卷第36至39、44至4
    5、47至48、51、53至54頁）。
  ㈢原審雖認抗告人顯已逃匿，而裁定沒入具保人原繳納之上開
    保證金及實收利息。然查：
　1.抗告人於原審109年12月25日訊問時稱其實際住所為臺北市
    信義區市○○道0段000號地下1樓，並經原審諭知限制抗告人
    住居於該址等情（見原審109年度訴字第726號卷二第274頁
    ），業經本院調取上開案件卷證查閱無訛。
　2.所謂住所，係以久住之意思住於一定處所，戶籍地址係依戶
    籍法關於戶籍登記之行政管理規定所為登記之事項，並非為
    認定住所之唯一標準，是倘事實上應受送達人未居住戶籍地
    ，亦不生向本人送達之效力，因抗告人原審訊問時業已陳明
    其現居住地址，並經原審法院諭知限制住居於該址，可見上
    址戶籍地，僅係其戶籍管理之登記處所，抗告人並無實際居
    住之意思，然檢察官仍以原住所、居所為送達地址，而忽略
    其受限制住居處分之地址，而未對該處送達，是上開執行傳
    票通知對該舊居住地及戶籍地送達，依上開說明，難認對外
    發生送達之效力，則抗告人不到案執行，即非故意逃匿。
　3.原審未予詳查，逕依檢察官之聲請，以抗告人逃匿為由，裁
    定沒入具保人繳納之保證金及實收利息，顯有未恰。具保人
    提起本件抗告，指摘原判決不當，為有理由，自應由本院將
    原裁定撤銷，且為避免發回原審重新裁定，徒增司法資源之
    浪費，並自為裁定，駁回檢察官之聲請。
據上論斷，依刑事訴訟法第413條，裁定如主文。
中　　華　　民　　國　　111 　年　　4 　　月　　18　　日
                  刑事第二庭    審判長法　官  遲中慧
                                      法　官  楊志雄
                                      法　官  邱筱涵
以上正本證明與原本無異。
不得再抗告。
                                      書記官  鄭巧青
中　　華　　民　　國　　111 　年　　4 　　月　　18　　日